【裁判字號】    97,交聲,376
【裁判日期】    971212
【裁判案由】    違反道路交通管理處罰條例聲明異議
【裁判全文】
臺灣士林地方法院交通事件裁定         97年度交聲字第376號
原處分機關  交通部公路總局台北區監理所
異 議 人即
受 處 分人  甲○○
上列異議人即受處分人因違反道路交通管理處罰條例案件，對於
交通部公路總局台北區監理所於97年3 月13日所為之處分（原處
分案號：北監營裁字第裁40-C00000000號），聲明異議，本院裁
定如下：
    主  文
原處分撤銷。
甲○○不罰。
    理  由
一、原處分意旨略以：異議人即受處分人（下稱異議人）甲○○
    ，於97年1 月25日7 時48分，駕駛車號343-LX號營業一般小
    客車（下稱計程車），在行經臺北縣土城市○○路○ 段9-1
    號前，因不慎撞擊前方由乙○○所騎駛之車號TL9-410 號輕
    型機車，致乙○○人車倒地而受輕傷後，逕自逃逸，經臺北
    縣政府警察局土城分局交通分隊製單舉發「肇事致人受傷而
    逃逸」之違規，爰依道路交通管理處罰條例第62條第4 項前
    段規定，裁處異議人新臺幣（下同）6,000 元，並吊銷其駕
    駛執照1 年及1 年內禁考之處分（原處分機關之裁決書舉發
    事實欄誤載為「致人重傷」，惟業經原處分機關以97年5 月
    2 日北監營字第0971004145號函更正為「致人受傷」，又該
    裁決書漏引道路交通管理處罰條例第62條第3 項規定，應予
    更正敘明）。
二、異議人異議意旨略以：車禍發生時，伊有下車關心乙○○之
    情況，當時乙○○表示表示休息一下即可，伊認為應無大礙
    ，加上有急事處理，乃駕車離去，並非明知肇事致人受傷而
    逃逸，原處分未予詳查，逕予裁罰，殊難甘服等語。
三、(一)按認定犯罪事實所憑之證據，雖不以直接證據為限，間接
    證據亦包括在內。然而無論直接證據或間接證據，其得為訴
    訟上之證明者，須於通常一般之人均不致有所懷疑，而得確
    信其為真實之程度者，始得據為有罪之認定。倘其證明尚未
    達此一程度，而有合理之懷疑存在，而無從使事實審法院得
    有罪之確信時，即應由法院為諭知被告無罪之判決（最高法
    院76年度臺上字第4986號判例參照）。又法院受理交通事件
    ，準用刑事訴訟法之規定，道路交通管理處罰條例第89條前
    段定有明文，是以法院審理行為人違反道路交通管理處罰條
    例案件時，當有其適用。從而法院於審理行為人違反道路交
    通管理處罰條例案件，如就原處分機關所認定之行為人違規
    事實仍有合理之懷疑，而無法確信行為人確有該當於道路交
    通管理處罰條例各該處罰條文之構成要件事實時，此際即應
    依罪疑唯輕之原則，為受處分人有利之認定。(二)次按汽車駕
    駛人，駕駛汽車肇事致人受傷或死亡，應即採取救護及依規
    定處置，並通知警察機關處理，不得任意移動肇事汽車及現
    場痕跡證據，違反者處新臺幣（下同）3, 000元以上9,000
    元以下罰鍰；前項駕駛人肇事致人重傷或死亡而逃逸者，吊
    銷其駕駛執照，並不得再考領，道路交通管理處罰條例第62
    條第3 項、第4 項後段定有明文。揆諸其立法本旨，概以道
    路交通事故之發生，常非於己之鄰親家里，時有告救不能情
    事，乃科以肇事者須即採取救護或其他必要措施，並應向警
    察機關報告之法定義務，以防因就醫延誤致生無謂傷亡，並
    俾得通知傷亡者家屬到場，以明責任，惟本條違規行為之構
    成，除應具備車輛駕駛人駕駛車輛肇事致人受傷或死亡，而
    未採取救護或其他必要措施，且未向警察機關報告之客觀行
    為外，尚須以行為人主觀上具備對於駕駛動力交通工具肇事
    致人受傷或死亡之事實有所認識，並且進而決意擅自駛離現
    場或逃逸而不報告警察機關之主觀心態，或因過失而疏未注
    意為其要件，否則當不能依上開規定予以處罰，合先敘明。
四、本院查：
(一)、異議人於前揭時、地，駕駛車號343-LX號計程車不慎撞擊前
    方由乙○○所騎駛之車號TL9-410 號輕型機車，致乙○○人
    車倒地而受有左膝小腿、右下腹及手臂擦傷等輕傷，異議人
    當場並未對乙○○施以救護或通知警察機關處理，即駕車離
    去之事實，為異議人所不否認，並據證人乙○○到院結證屬
    實（參見本院卷第40頁至第42頁），固甚明確，堪予認定。
(二)、惟查，證人乙○○於本院具結證稱：車禍發生後，伊自己站
    起來走到路邊找地方坐下，不久異議人便跑到伊身旁，詢問
    有無怎樣，當時伊只覺得瞬間麻麻的，並不確定自己受傷，
    且伊當時穿著長袖上衣及長牛仔褲，乍看之下，也看不出來
    有受傷，因此伊並未告訴異議人自己受傷，之後異議人表示
    要離開，伊並未反對，且異議人要返回車子時，又轉頭詢問
    伊到底有沒有怎樣，伊仍未表示自己受傷，等異議人離開後
    ，伊才發現受到擦傷，一點點流血，之後一旁之貨車司機叫
    伊報警，伊並通知朋友到場送伊就醫，從頭到尾伊都未向異
    議人表示自己受傷等語明確（參見本院卷第40頁到第43頁）
    ，經核證人乙○○為車禍之當事人，對於案發當時之情況知
    之最詳，且其與異議人素不相識，當無甘冒偽證罪追訴，而
    為不實證述之必要，故其證詞應屬可信。而由證人乙○○前
    揭證詞觀之，異議人於車禍發生後，係自行走到路邊坐下，
    當時異議人曾下車關心乙○○之狀況，且於駕車離去前，曾
    2 度向證人乙○○詢問有無受傷，當時乙○○均未表示自己
    受傷，且不反對異議人離去，又因乙○○傷勢輕微，復有衣
    物遮蔽，乃無法由外觀得知其受傷之事實。是以，憑此客觀
    事實，殊難認異議人於案發時，主觀上明知或可得而知乙○
    ○因其駕車肇事而受傷，從而，異議人辯稱伊並無肇事逃逸
    之故意，尚非無據。此外，復無其他證據證明異議人於案發
    時，確已對其肇事致人受傷之事實有所認識，或因過失而疏
    於注意，縱令異議人當場並未採取救護或通知警察機關處理
    之措施，是以，揆諸前揭說明，本件異議人所為，仍與道路
    交通管理處罰條例第62條第3 項、第4 項規定之處罰要件不
    符。
五、綜上，原處分機關未予詳查，遽予裁罰，尚有未洽，本件異
    議為有理由，原處分應予撤銷，另諭知異議人不罰。
據上論結，應依道路交通案件處理辦法第20條，裁定如主文。
中    華    民    國    97    年    12    月    12    日
                  交通法庭法  官   吳祚丞
以上正本證明與原本無異。
如不服本裁定應於送達後5 日內，向本院提出抗告狀。
                          書記官   方蘭芬
中    華    民    國    97    年    12    月    12    日


司法院資訊處製作；財團法人民間司法改革基金會備份。
